臺灣高等法院高雄分院刑事裁定　　　　　100年度抗字第185號
抗　告　人　江秀嬌
即　債權人　伍水生
相　對　人
即　債務人　方劍秋
　　　　　　亞倫交通有限公司
上　一　人
代　表　人　張簡川煌
上列抗告人因聲請假扣押案件，不服臺灣高雄地方法院中華民國
100 年7 月15日裁定（100 年度刑全字第16 號 ），提起抗告，
本院裁定如下：
    主  文
抗告駁回。
    理  由
一、抗告人於原審聲請意旨略以：相對人即債務人方劍秋領有職
    業大客車駕駛執照，並任職於相對人即債務人亞倫交通公司
    （下稱亞倫公司）擔任司機，平日以駕駛營業大客車載運中
    鋼公司員工上下班為業，為從事駕駛業務之人。方劍秋於民
    國100 年1 月18日23時40分許，駕駛車牌號碼993-QQ號營業
    大客車，沿高雄市○○區○○路一段由南往北方向行駛，行
    經該路段與大同街口時，本應注意該路段之行車速限不得超
    過每小時60公里，且應注意車前狀況，並隨時採取必要之安
    全措施，而依當時狀況，天氣晴、夜間有照明、柏油路面乾
    燥且無缺陷、復無障礙物，並無不能注意情事，竟疏未注意
    及此而貿然直行，適有飲用酒類後，已達於無法安全駕駛動
    力交通工具之程度之山彩君，騎乘車牌號碼NF5-063 號機車
    搭載伍金鐘，沿高雄市○○區○○路一段由北往南方向行駛
    ，行經該大同街口時，迴轉欲往高雄市○○區○○路一段由
    南往北行駛，方劍秋因超速且未注意車前狀況，致煞車不及
    ，撞擊山彩君所騎乘之上開機車右側車身，山彩君、伍金鐘
    當場人車倒地，山彩君、伍金鐘均因顱內出血嚴重而不治死
    亡。抗告人江秀嬌、伍水生分別為伍金鐘之妻、父，抗告人
    與相對人經多次調解，都無法達成共識，顯然相對人有故意
    拖延時間，近聞相對人顯有逃逸或及隱匿財產之合法懷疑，
    為免日後有不能強制執行或甚難執行之虞，爰依民事訴訟法
    第522 條、第523 條規定，聲請原審法院裁定就相對人所有
    財產於新臺幣409 萬4173元之範圍內予以假扣押。
二、抗告意旨略以：抗告人與亞倫公司於100 年7 月19日在高雄
    市大寮區調解委員會進行調解，又於同年7 月29日至臺灣高
    雄地方法院，二次調解結果為調解不成立。相對人雖有出面
    調解處理，但不能證明相對人無逃避責任或表示願意負擔合
    理賠償責任。相對人每次調解所提和解金額過低未見誠意，
    且抗告人對於所提出之假扣押聲請也聲明願提供擔保，以代
    釋明不足，原審認抗告人欠缺釋明，抗告人不服，為此請求
    撤銷原裁定，更為適當裁定云云。
三、經查：
  (一)按債權人就金錢請求或得易為金錢請求之請求，欲保全強制
    執行者，得聲請假扣押；假扣押非有日後不能強制執行或甚
    難執行之虞者，不得為之；請求及假扣押之原因應釋明之；
    前項釋明如有不足，而債權人陳明願供擔保或法院認為適當
    者，法院得定相當之擔保，命供擔保後為假扣押，民事訴訟
    法第522 條第1 項、第523 條第1 項、第526 條第1 項、第
    2 項分別定有明文。所謂「假扣押之原因」，係指日後有不
    能強制執行或甚難執行之虞，或應在外國為強制執行之情形
    ，如債務人浪費財產，增加負擔，或就其財產為不利益之處
    分，將成為無資力之狀態，或將移住遠地、逃匿無蹤、隱匿
    財產等是。92年2 月7 日新修正民事訴訟法第526 條第2 項
    規定，將「債權人雖未為前項釋明，如就債務人所應受之損
    害已供法院所定之擔保者，得命為假扣押」之規定，修正為
    「前項釋明如有不足，而債權人陳明願供擔保或法院認為適
    當者，法院得定相當之擔保，命供擔保後為假扣押」，以與
    同條第1 項規定「請求及假扣押之原因，應釋明之」相呼應
    。所謂釋明，係指當事人提出證據，使法院就其主張之事實
    ，得生薄弱之心證，信其大概如此之行為，並需於釋明其事
    實上之主張時，同時提出可供法院得隨時進行調查之證據而
    言，故當事人如未同時提出供釋明用之證據，法院無裁定限
    期命其補正之必要。是債權人聲請假扣押，應就其請求及假
    扣押之原因提出證據加以釋明，必因釋明而有不足，經債權
    人陳明願供擔保或法院認為適當者，始得命供擔保後為假扣
    押，若債權人就其假扣押之原因未予釋明，縱就債務人所應
    受之損害陳明願供擔保，仍不得認該擔保已補釋明之欠缺，
    其假扣押之聲請應不予准許（最高法院99年台抗字第311 號
    、97年台抗字第649號、97年台抗字第227號判決參照）。
  (二)原審認：【本件抗告人於原審聲請假扣押，舉檢察官起訴書
    為證，可認抗告人就本案請求之原因事實已為釋明，惟就本
    件究有何日後不能強制執行或甚難執行之虞之「假扣押之原
    因」存在，抗告人並未就相對人如何將其財產為不利之處分
    以脫產，而有不能強制執行或甚難執行之虞之情事，提出任
    何可使法院得薄弱之心證，信其大概如是之一切證據。抗告
    人且稱相對人與之多次進行調解，相對人方劍秋於原審刑事
    審理時尚坦承犯罪，並表示願意盡力賠償被害人家屬，已由
    亞倫公司出面與抗告人洽談賠償金額，顯然相對人等並無逃
    避責任或表示拒絕賠償之情形，事故發生後尚且多次與抗告
    人進行調解，自不能僅憑「近聞相對人顯有逃逸或及隱匿財
    產之合法懷疑」之詞，謂已就「假扣押之原因」盡釋明之義
    務，依前揭說明，縱令抗告人有願供擔保以代釋明之表示，
    仍不符假扣押之要件，其假扣押之聲請不應准許，應予駁回
    】等情，經核並無不合。
  (三)抗告意旨以：抗告人與亞倫公司於100 年7 月19日在高雄市
    大寮區調解委員會進行調解，又於同年7 月29日至臺灣高雄
    地方法院，二次調解結果為均調解不成立，及相對人每次調
    解所提和解金額過低未見誠意等情，依上開最高法院見解，
    仍難認已就「假扣押之原因」盡釋明之義務。其復未提出相
    對人有日後有不能強制執行或甚難執行之虞，或應在外國為
    強制執行情形之釋明，是本件抗告，並無理由，應予駁回。
    至原審裁定日期為「99年7 月15日」，依卷證資料，顯係「
    100 年7 月15日」期日之誤載，並不影響於全案情節與判決
    之本旨，應由原審法院依聲請或本於職權以裁定更正之，併
    予敘明。
四、據上論結，應依刑事訴訟法第412 條，裁定如主文。
中    華    民    國  100     年    9     月    1     日
                  刑事第一庭    審判長法  官  周賢銳
                                      法  官  洪碩垣
                                      法  官  施柏宏
以上正本證明與原本無異。
不得再抗告。
中    華    民    國   100    年    9     月    1     日
                                      書記官  魏文常